【裁判字號】    96,交訴,330
【裁判日期】    970124
【裁判案由】    業務過失傷害
【裁判全文】
臺灣臺中地方法院刑事判決             96年度交訴字第330號
公  訴  人  臺灣臺中地方法院檢察署檢察官
被      告  甲○○
上列被告因業務過失重傷害案件，經檢察官提起公訴（96年度偵
字第18675號），本院判決如下：
    主    文
甲○○從事業務之人，因業務上之過失致重傷，處有期徒刑捌月
，減為有期徒刑肆月，如易科罰金，以新臺幣壹仟元折算壹日。
    犯罪事實
一、甲○○考領有適當之駕駛執照，係受僱於新政龍交通事業股
    份有限公司，擔任營業大貨車之司機，為從事駕駛業務之人
    。於民國96年3月7日11時8分許，駕駛車牌號碼UT-571 號營
    業大貨車載送鐵管一批，沿臺中縣大里市○○路往臺中市方
    向直行，行至大里市○○路○段4號電線桿前，本應注意行車
    速度，應依速限標誌或標線之規定；且汽車超車時，應於前
    車左側保持半公尺以上之間隔超過，行致安全距離後，再駛
    入原行路線。而依當時情形，並又無不能注意之情事，竟疏
    於注意及此，以超越該路段限速30公里以上之速度行駛，適
    亦有超速行駛而由乙○○所駕駛之車牌號碼GB3-700 號重機
    車行駛於同向車道右前方，甲○○仍貿然超越機車行駛，造
    成其所駕駛之大貨車右後側與乙○○所騎乘之重機車左側後
    照鏡發生擦撞，致乙○○人車倒地，並受有左足壓碎傷截肢
    、左下肢運動障礙，因而截肢之傷害。甲○○於駕車肇事犯
    罪後，尚未經有偵查權限之公務員發覺前，即主動打電話向
    勤務指揮中心報案，並向據報前往處理之員警表明為肇事人
    ，自首而接受裁判。
二、案經被害人乙○○訴請臺灣臺中地方法院檢察署檢察官偵查
    起訴。
    理    由
壹、程序部分：
一、按被告以外之人（包括證人、鑑定人、告訴人、被害人及共
    同被告等）於審判外之陳述雖不符刑事訴訟法第159條之1至
    之4等四條之規定，而經當事人於審判程序同意作為證據，
    法院審酌該言詞陳述或書面陳述作成時之情況，認為適當者
    ，亦得為證據；當事人、代理人或辯護人於法院調查證據時
    ，知有刑事訴訟法第159條第1項不得為證據之情形，而未於
    言詞辯論終結前聲明異議者，視為有前項之同意，同法第
    159條之5定有明文。立法意旨在於傳聞證據未經當事人之反
    對詰問予以核實，原則上先予排除。惟若當事人已放棄反對
    詰問權，於審判程序中表明同意該等傳聞證據可作為證據；
    或於言詞辯論終結前未聲明異議，基於尊重當事人對傳聞證
    據之處分權，及證據資料愈豐富，愈有助於真實發見之理念
    ，且強化言詞辯論主義，使訴訟程序得以順暢進行，上開傳
    聞證據亦均具有證據能力。
二、本件證人乙○○曾於偵查中為陳述，其性質雖屬傳聞證據，
    惟其未再於法院審理中為陳述，且查無符合同法第159條之1
    至之4 等前四條之情形，其等所為之上開警詢及偵查內容，
    業經被告於審判程序同意作為證據，且未於言詞辯論終結前
    對該等筆錄內容異議，依上開規定，是證人乙○○於偵查中
    之證言應具有證據能力。
貳、實體部分：
一、訊據被告甲○○對於上開時、地駕駛營業大貨車，因超速而
    與乙○○騎駕之機車擦撞，導致乙○○受傷之事實，業於本
    院審理中自白不諱（見本院97年1月10日審判筆錄第7頁。按
    該路段限速為30公里，有道路交通事故調查報告表(一)在卷足
    參，被告固稱當時車速約35-40 公里，惟實際上應為60公里
    以上，詳如後述）。惟仍辯稱：伊沒有超車不當之行為，係
    被害人騎車追撞或因被害人欲自伊大貨車右側超車，始與伊
    駕駛之大貨車擦撞云云。
二、經查：上開犯罪事實，業據證人甲○○於警詢及偵查中證述
    綦詳。被告固執前揭情詞辯解，惟查：
  (一)本件兩車擦撞之位置，為大貨車之右側後方與機車之左側，
    且大貨車之正後方及機車車頭之前方位置，並無撞擊之痕跡
    ，此有現場肇事相片在卷可按。由此可知，兩車係在併行之
    情況下發生擦撞，顯非因追撞所造成。
  (二)又依道路交通事故現場圖所示，案發現場為一雙向單線之車
    道，車道旁即為高起之人行道，除此之外，並未另行設置機
    慢車道。而車道寬亦僅有3.9 公尺，倘大貨車行駛在機車之
    前方，機車欲超越前車，除駛入來向車道自大貨車左方超越
    外，在大貨車之右側根本無多餘之路幅空間供機車超越行駛
    。被告辯稱係機車自大貨車右側超車不當因而肇事云云，顯
    屬無稽。況本件經臺灣省臺中縣區車輛行車事故鑑定委員會
    鑑定結果，亦同此見解，有該委員會96年6 月13日台中縣區
    960237案鑑定意見書1 份在卷足參。至於本案申請覆議後，
    臺灣省車輛行車事故覆議鑑定委員會固以：因現有卷附資料
    缺乏兩車相對碰撞損壞部分比對情形之跡證可資研判，致無
    法釐清確認肇事實情，本會未便遽以明確覆議，有該委員會
    96年8月31日府覆議字第0966202719號函1份存卷可按。惟該
    覆議之鑑定意見，既未及參照前揭卷附之道路交通事故現場
    圖及兩車擦撞之現場照片予以考量，則前後兩次鑑定意見，
    自以臺灣省臺中縣區車輛行車事故鑑定委員會之鑑定結果為
    何信。被告辯稱並非因超車不當而肇事云云，顯係為圖減輕
    責任之說詞，不足採信。
  (三)再告訴人於本院審理中自述伊當時之車速約為60公里，而本
    件車禍既係因被告超車不當所造成，已如前述，則被告當時
    之車速應為60公里以上，亦有違規超速等情，亦堪認定之。
三、另被害人乙○○因本件車禍事故，受有左足壓碎傷截肢、左
    下肢運動障礙之傷害，且因左腳掌中段以前截肢，因無腳趾
    ，加上覆蓋傷口的皮瓣較為肥厚，已影響正常行動功能等情
    ，有中國醫藥大學附設醫院診斷證明書及該院96年10月1 日
    院管檔字第0961003881號函附之病情說明各1 份在卷足參。
    被害人所受傷害，顯然已達嚴重減損一肢以上機能之程度。
四、按行車速度，依速限標誌之規定；又汽車超車時，應顯示左
    方向燈並於前車左側保持半公尺以上之間隔超過，行致安全
    距離後，再顯示右方燈駛入原行路線，道路交通安全規則第
    93條第1項、第101條第1項第5款分別訂有明文。被告駕車自
    應注意上述道路交通安全規則，且依當時天候路況，又無不
    能注意之情形，竟疏未注意及此，以致肇事，致被害人受傷
    ，被告應有過失。又本件告訴人固亦有超速行駛之過失，業
    據告訴人自承在卷，惟亦不得免除被告過失肇事之責任。又
    被告因其違規駕車行為，對於騎車行經上開肇事路段之被害
    人，製造法所不容許之風險，並且該風險在具體事件歷程中
    實現，而導致被害人受傷之結果發生，該傷害結果顯可歸責
    於被告，堪認被告過失駕駛行為與被害人受傷結果間，具有
    相當因果關係。此外，復有道路交通事故現場圖、道路交通
    事故調查報告表(一)、(二)各1份、道路交通事故談話紀錄表2份
    ，以及肇事現場照片16張附卷可稽。
    本件被告過失致重傷害之犯行，堪以認定。
五、按刑法上所謂業務，係指個人基於其社會地位繼續反覆所執
    行之事務，其主要部分之業務固不待論，即為完成主要業務
    所附隨之準備工作與輔助事務，亦應包括在內（最高法院71
    年臺上字第1550號判例意旨參照）。又汽車駕駛人之駕駛工
    作，乃隨時可致他人身體生命於危險之行為，並係具有將該
    行為繼續，反覆行使之地位之人。因此應有經常注意俾免他
    人於危險之特別注意義務，故其駕駛車輛本屬其社會活動之
    一，在社會上有其特殊之屬性（地位），其本於此項屬性（
    地位）而駕車，自屬基於社會生活上之地位而反覆執行事務
    ，因之，在此地位之駕車，不問其目的為何，均應認其係業
    務之範圍（最高法院75年臺上字第1685號判例意旨參照），
    亦不因其駕駛時為上班或下班時間而有差別（最高法院92年
    度臺上字第4251號判決意旨參照），也不問其駕車時間、目
    的及車輛種類（大、小、客、貨車）而有異（最高法院96年
    度臺上字第1313號判決意旨參照）。查被告甲○○平日以駕
    駛營業大貨車為職業，係從事駕駛業務之人，業據被告自白
    在卷，核其所為，係犯刑法第284條第2項後段之從事業務之
    人，因業務上之過失致重傷害罪。又被告於肇事後，在有偵
    查權限之人知悉犯罪人之前，主動打電話向勤指揮中心通報
    ，並向據報前往處理之員警表明為肇事人，向警自首並接受
    裁判，有霧峰分局霧峰交通分隊道路交通事故肇事人自首情
    形紀錄表1份在卷可參，核為對於未發覺之罪自首而接受裁
    判，爰依刑法第62條前段之規定減輕其刑。爰審酌被告行車
    未遵守交通規則而過失致人重傷之行為，雖非如故意行為之
    惡性重大，但被告對於本案車禍之發生，確實具有前揭過失
    ，並造成被害人身心嚴重受創，以及被告之過失程度、肇事
    之情節，另被告犯罪後僅坦承部分犯行，且尚未與被害人達
    成和解，而本件告訴人亦與有過失等一切情狀，量處如主文
    所示之刑。
六、又被告所犯業務過失致重傷罪，因其犯罪時間在96年4 月24
    日以前，合於中華民國96年罪犯減刑條例第2 條第1項第3款
    之減刑條件，應減其刑期二分之一，並依同條例第9 條之規
    定，諭知易科罰金之折算標準。
據上論斷，應依刑事訴訟法第299條第1項前段，刑法第284條第2
項後段、第41條第1項前段、第62條前段、刑法施行法第1 條之1
第1項、第2項前段，中華民國96年罪犯減刑條例第2 條第1項第3
款、第7條、第9條，判決如主文。
中    華    民    國    97    年    1     月    24    日
                  刑事第六庭  審判長法官  洪俊誠
                                    法官  唐敏寶
                                    法官  高英賓
上正本證明與原本無異。
如不服本判決，應於收受送達後10日內向本院提出上訴書狀（應
敘述具體理由並附繕本）。
上訴書狀如未敘述理由，應於上訴期間屆滿後20日內補提理由書
於本院。
                                  書記官  司立文
中    華    民    國    97    年     1    月    24    日
附錄論罪科刑法條：
中華民國刑法第284條
因過失傷害人者，處 6 月以下有期徒刑、拘役或 5 百元以下罰
金，致重傷者，處1年以下有期徒刑、拘役或5百元以下罰金。
從事業務之人，因業務上之過失傷害人者，處 1 年以下有期徒刑
、拘役或1 千元以下罰金，致重傷者，處3年以下有期徒刑、拘役
或2千元以下罰金。


司法院資訊處製作；財團法人民間司法改革基金會備份。
